【裁判字號】    90,交抗,470
【裁判日期】    901130
【裁判案由】    違反道路交通管理處罰條例
【裁判全文】
臺灣高等法院刑事裁定                              九十年度交抗字第四七號
    抗  告  人
    即移送機關  新竹區監理所新竹市監理站
    受  處分人  甲○○原名吳.
右抗告人因違反道路交通管理處罰條例案件，不服臺灣新竹地方法院中華民國九十年
九月二十日所為裁定（九十年度交聲字第四三號）提起抗告，本院裁定如左：
    主  文
原裁定撤銷。
    理  由
一、本件原處分機關處分意旨略以：受處分人於民國八十九年八月二十日凌晨零時五
    十五分許，駕駛車號ＬＷ—五二四二號自小貨車在新竹市○○○街六十六之二號
    前肇事致人受傷未立即處理逃逸，嗣經新竹市警察局第一分局湳雅派出所警員陳
    耀森舉發，又未於新竹市警察局舉發違反道路交通管理事件通知單所載應到案時
    間內接受裁罰，乃經原處分機關以違反道路交通管理處罰條例第六十二條第一項
    之規定，逕行裁處吊銷駕照。
二、原審法院以本件受處分人甲○○係於八十九年八月二十日凌晨零時五十五分許，
駕駛車號ＬＷ—五二四二號自小貨車在新竹市○○○街六十六之二號前先撞及林
    來旺之ＬＴ—四三二六號自小客車，復再右轉撞及當時在路旁施工之工人李清，
    並因此致李清受傷，受處分人所涉過失傷害案件及酒後駕車肇事逃逸等案件，經
    臺灣新竹地方法院檢察署以八十九年度偵字第四九六八號偵查，其中過失傷害部
    分業經李清撤回告訴而不起訴處分確定，另酒醉駕車部分經檢察官聲請簡易判決
    ，經臺灣新竹地方法院院九十年度竹交簡字第二號判決罰金二萬元，緩刑二年，
    緩刑期內付保護管束，而受處分人所涉駕車肇事逃逸部分，經臺灣新竹地方法院
    依職權調閱前揭案卷，受處分人於偵查中始終堅稱：伊當時並不知道撞到人等語
    。認受處分人係先撞及在前之林來旺之ＬＴ—四三二六號自小客車，因而造成受
    處分人車頭正面凹陷，車前左側毀損，右側前座擋風玻璃破裂，而受處分人撞到
    林來旺之自小客車後車行方向朝右，在驚慌之心理狀態及視線因右側玻璃毀損致
    視線受有阻礙下，其能否清楚看到右側路旁李清之狀況，尚容懷疑，況依林來旺
    於偵查中所證稱，當時被告（即受處分人）很快右轉離開，現場沒有人喊叫攔住
    被告，復以受處分人當時已呈酒醉狀態，尚無積極證據證明其已知悉撞及路旁施
    工之工人李清，且受處分人此部分所涉駕車肇事逃逸罪嫌亦因無法證明其係知悉
    撞傷李清而逃離現場，而經臺灣新竹地方法院檢察署檢察官以其所涉駕車肇事逃
    逸罪嫌不足，而於八十九年度偵字第四九六八號聲請簡易判決處刑書中不另為不
    起訴處分，有前揭聲請簡易判決處刑書一份附卷為憑。認定原處分機關逕依道路
    交通管理處罰條例第六十二條第一項規定，裁處吊銷受處分人駕照，尚有未洽，
    而依道路交通案件處理辦法第二十條前段之規定，認為本件異議為有理由，裁定
    撤銷原處分並另為受處分人不罰之諭知，固非無見。惟查：受處分人於偵查中雖
    始終堅稱：伊當時並不知道撞到人等語，惟受處分人係先撞及在前之林來旺之Ｌ
    Ｔ—四三二六號自小客車，因而造成受處分人車頭正面凹陷，車前左側毀損，右
    側前座擋風玻璃破裂，斯時自已知駕車肇事，則有無致人受傷，自應停車檢視確
    認，其明知肇事竟未停車檢視，徒辯稱不知有人受傷云云，似有違常理。況受處
    分人肇事時除工人李清外，尚有數名路旁施工工人在場，而道路施工依常情判斷
    ，亦應有警示之標誌或措施，則依當時客觀狀況受處分人是否無法察覺衝撞施工
    工人？尚有待斟酌。又肇事致人受傷，受傷人除傷勢極為輕微或當場被撞擊昏迷
    不醒外，少有不呼喚疼痛之理，則是否喊叫欄停受處分人車輛，端視受處分人車
    輛駛離之車速，依證人林來旺所證述「當時被告很快右轉離開現場」等語觀之，
    在場人員有無足夠時間予以呼叫欄停受處分人車輛，尚有待究明。再受處分人於
    肇事後避開返家之直行途徑，改走右轉使用未完工之新建道路，是否具有逃逸之
    意圖？且受處分人肇事後仍駕車平安返家，經警查察過濾找尋，始發覺受處分人
    為肇事者，則受處分人是否如其所辯肇事時已呈酒醉狀態而無法知悉外界情事？
    均有詳查之必要。且受處分人縱無逃逸，惟其是否有違反道路交通管理處罰條例
    第六十二條第一項前段汽車駕駛人，駕駛汽車肇事致人受傷，應即採取救護或其
    他必要措施，並向警察機關報告，不得駛離之規定，原審未加以調查認定，亦有
    未洽。綜上所述，或為抗告意旨所指摘，或為本院依職權調查發現，原裁定有撤
    銷之理由，應由本院將原裁定撤銷，另為適法之裁定。
據上論斷，應依道路交通案件處理辦法第二十六條、刑事訴訟法第四百十三條前段裁
定如主文。
中      華      民      國    九十    年     十一     月     三十     日
                              臺灣高等法院刑事第 十五 庭
                                  審判長法  官  房  阿  生
                                        法  官  鄧  振  球
                                        法  官  雷  元  結
右正本證明與原本無異。
不得再抗告。
                                        書記官  梁  雅  華
中      華      民      國      九十     年     十二  月      三        日


司法院資訊處製作；財團法人民間司法改革基金會備份。
